【裁判字號】    97,交抗,545
【裁判日期】    970529
【裁判案由】    聲明異議
【裁判全文】
臺灣高等法院臺中分院交通事件裁定     97年度交抗字第545號
抗  告  人
即受處分人  甲○○
上列抗告人因違反道路交通管理處罰條例案件，不服臺灣苗栗地
方法院交通法庭中華民國97年4月25日裁定（97年度交聲字第17
號），提起抗告，本院裁定如下：
    主  文
抗告駁回。
    理  由
一、抗告意旨略以：(一)抗告人即受處分人甲○○（以下簡稱為「
    抗告人」）有裝設煞車輔助器，當時有啟用該設備，此觀之
    舉發人在庭訊稱「…地上有水漬痕跡，超過3公里以上。」
    可稽。再者，載運之砂石是乾燥砂石，若非如此，舉發人應
    可利用裝備拍攝漏水情形，何以不拍？又砂石乾燥何來漏水
    ？次查，舉發人原稱載運砂石漏水，經抗告人提出異議後，
    即由原舉發漏水更改為載運砂石沿路滲漏，由此足證舉發人
    對舉發標的認識不清，何能明確指出漏水是來自車斗上砂石
    水，愈證舉發違規有瑕疵。(二)按道路交通管理處罰條例第30
    條第1項第2款規定須有「貨物滲漏，飛散或氣味惡臭」始有
    適用，本件舉發「漏水」，抗告人否認為車斗上漏水，縱認
    有漏水亦係煞車輔助器之噴水，是沿車輪而流至路面，而煞
    車輔助器所設之噴灑水系統，為監理機關所許，噴水與貨物
    上之漏水，兩者容有不同，觀之道路交通管理處罰條例並無
    對煞車系統「噴水」作懲處，縱沿路使用該系統噴灑輪胎，
    並無違規可言。(三)綜上所陳，抗告人並無違規情事，逕以漏
    水所為處分，有失合理性及欠缺合法性，請撤銷原裁定，更
    為合法之裁定等語。
二、按汽車裝載時，有所載貨物滲漏、飛散或氣味惡臭者，處汽
    車駕駛人新臺幣（下同）3,000元以上9,000元以下罰鍰，並
    責令改正或禁止通行，道路交通管理處罰條例第30條第1項
    第2款定有明文。又汽車駕駛人有第30條第1項第2款之情形
    ，除依原條款處罰鍰外，並記違規點數2點，同條例第63條
    第1項第2款亦有明定。而該條例第30條第1項第2款係對「所
    載貨物滲漏、飛散或氣味惡臭者」之處罰，其立法之主要意
    旨係在防止所裝載之貨物滲漏、掉落、飛散或臭氣外洩致生
    危害交通安全或污染道路環境之行為，故砂石車載運砂石所
    滴之水，如有危害交通安全之虞，則應有前開條例處罰之適
    用，此有交通部91年3月25日交路字第0910024929號函釋可
    資參照。
三、經查：
  (一)本件係抗告人於民國（下同）96年11月27日17時50分許，駕
    駛車號NQ-652號營業貨運曳引車，行經臺中縣和平鄉○○路
    ○段和平派出所前，為臺中縣警察局和平分局和平派出所警
    備隊警員舉發「載運砂石行駛公路沿路滲透漏水」違規，嗣
    抗告人於應到案日期前提出申訴表示不服，經函請舉發單位
    調查結果，仍認抗告人確有前開違規行為，乃依道路交通管
    理處罰條例第30條第1項第2款、第63條第1項第2款規定，裁
    處抗告人罰鍰3,000元，並記違規點數2點等情，有臺中縣警
    察局96年11月27日中縣警交字第HB0000000號舉發違反道路
    交通管理事件通知單、交通部公路總局新竹區監理所97 年1
    月18日竹監苗字第裁54－HB0000000號違反道路交通管理事
    件裁決書各1紙（見原審卷第5頁、第6頁），及臺中縣警察
    局和平分局96年12月31日中縣和警交字第0960010071號函各
    1份（見原審卷第10頁）附卷可稽，合先敘明。
  (二)證人即舉發本件違規之臺中縣警察局和平分局和平派出所警
    備隊警員蘇國湖，於97年4月17日原審法院調查時具結後證
    稱：「（問：如何發現及取締過程？）我是開巡邏車，當時
    車上有我及另一位同事，我們當時是在巡邏途中碰到的，所
    以我們跟在異議人車輛即車號NQ－652F號附掛51－FW砂石車
    後面，當時發現車輛左、後側車身及地上都有滴黃色的污水
    ，我們用目視可以看得出來污水是從車上的裝置砂石漏出來
    的。」、「（問：你們有無檢查他車輛裝置何物？）有，我
    們爬上他車斗看，車斗裝置砂石。」、「（問：車上有無安
    全措施？）有防塵網。」、「（問：既然如此，為何還會漏
    出東西？）有二種可能性（原審筆錄誤載為「情」字），一
    種是砂石車從料場載砂石出來時，沒有過濾乾，砂石本身是
    濕的，另一種可能是出場後砂石加水，要防止有灰塵。」、
    「（問：本件判斷標準為何？）我認為是載運砂石沿路漏污
    水，因我們目視他車輛攔板左側及後側是可以放下來的，而
    污水是從該處漏出來的，而地上有水漬的痕跡，超過三公里
    以上。」、「（問：如果裝置代理人說的剎車輔助器，也會
    漏水？）那是不一樣的情形，剎車輔助器是從四個輪子漏出
    來的清水，本件就不一樣，黃色污水與清水是明顯不同。」
    、「（問：當天的天候為何？）沒有下雨，是黃昏。」、「
    （問：你如何判斷有無車輛裝置剎車輔助器？）清水與污水
    。」等語（見原審卷第25至26頁）。本案縱因違規當時為黃
    昏，無法清晰拍照採證，惟證人即舉發員警蘇國湖與抗告人
    並無怨隙，核無甘冒偽證重典及濫開罰單所必須面臨之刑事
    及行政責任，誣陷抗告人之虞，是證人蘇國湖上述經原審法
    院命具結擔保並為合理說明之證述，即屬可採，堪予認定前
    開抗告人確因載運砂石而滲漏污水。
  (三)道路交通管理處罰條例第30條第1項第2款所稱之「所載貨物
    滲漏」，並非僅指所載貨物本身之滲漏，該項貨物所含之水
    分有滲漏亦屬之，此觀道路交通安全規則第77條第1項第1款
    「汽車裝置容易滲漏、飛散、氣味惡息之貨物，能防止其發
    洩者，應嚴密封固，裝置適當。」之規定即明。抗告人駕駛
    營業貨運曳引車載運砂石行駛於道路上時，自應注意嚴密封
    固，裝置適當，除須使用防水塑膠布覆蓋車斗，預防下雨砂
    石含水外，更須防止砂石所含水分滲漏出車斗，以免危害其
    他用路人行車安全。依上所述，抗告人所為已違反道路交通
    安全規則第77條第1項第1款之規定，而屬道路交通管理處罰
    條例第30條第1項第2款所規範之裝載貨物滲漏之違規行為。
  (四)綜上所述，抗告人確有於上揭時地駕車所載貨物滲漏之違規
    行為，已甚明確。從而原處分機關依道路交通管理處罰條例
    第30條第1項第2款、第63條第1項第2款（裁決書漏載「第1
    項第2款」）之規定，裁處抗告人罰鍰3,000元，並記違規點
    數2點，核無違誤，原審法院認其異議為無理由，而裁定駁
    回異議，並無違誤，抗告人抗告意旨仍執前詞而指摘原裁定
    不當，為無理由，應予駁回。
四、據上論斷，應依道路交通案件處理辦法第26條，刑事訴訟法
    第412條，裁定如主文。
中    華    民    國    97    年    5     月    29    日
                交通法庭  審判長法  官  陳  朱  貴
                                法  官  郭  同  奇
                                法  官  胡  文  傑
上列正本證明與原本無異。
不得再抗告。
                                書記官  蔡  嘉  萍
中    華    民    國    97    年    5  月       29   日


司法院資訊處製作；財團法人民間司法改革基金會備份。
